臺灣高等法院刑事判決
110年度上更一字第208號
上  訴  人  臺灣新北地方檢察署檢察官
上  訴  人  
即  被  告  陳秉宏
選任辯護人  蔡全淩律師
上列上訴人因被告殺人未遂等案件，不服臺灣新北地方法院109
年度訴字第738、881號，中華民國109年12月3日第一審判決（起
訴案號：臺灣新北地方檢察署109年度偵字第18413號；追加起訴
及移送併辦案號：109年度偵字第18403號），提起上訴，經判決
後，最高法院發回更審，本院判決如下：
    主  文
原判決撤銷。
陳秉宏犯附表三編號1至4所示之罪，各處該附表編號「本院判決
」欄所示之刑及沒收。有期徒刑部分，應執行有期徒刑拾年。
　　犯罪事實
一、陳秉宏明知未經中央主管機關許可，不得持有具殺傷力之槍
    枝及子彈，因認陳詠瑞在其逾期還款後，有意提高借款利息
    並可能出售先前因借款而質押之車牌號碼000-0000號自用小
    客車，竟基於持有可發射子彈具有殺傷力之改造手槍及子彈
    與恐嚇之犯意，於民國109年4、5月間某日（5月8日以前）
    ，以不詳方法取得如附表一編號1所示具有殺傷力之改造手
    槍1枝（下稱甲槍）及裝填在甲槍內如附表一編號3至5所示
    具有殺傷力之制式及非制式子彈共8顆（追加起訴書略載為
    數顆）而持有之，在109年5月8日上午11時許，持該等改造
    手槍及子彈，由不知情友人鄭凱謙（業經檢察官為不起訴處
    分確定）陪同，前往新北市○○區○○路000○0號，陳詠瑞所經
    營之修車廠進行協商，嗣並隻身坐上前述自用小客車之駕駛
    座，旋遭廠內人員將其拉下，遂基於原先之恐嚇犯意，取出
    前述槍彈指向陳詠瑞作勢擊發，以此加害生命、身體之事恐
    嚇陳詠瑞，致生危害於陳詠瑞之安全。車廠人員吳宏哲、李
    冠群、張智明見狀，上前與陳詠瑞合力壓制陳秉宏，並由陳
    詠瑞趁隙奪下陳秉宏所持槍彈，陳秉宏並遭陳詠瑞持槍托毆
    打受傷，陳秉宏自覺寡不敵眾，遂棄槍與鄭凱謙離開車廠。
    嗣經陳詠瑞將甲槍內之子彈全數取出，交予獲報前來之警方
    人員，而經警扣得如附表一編號1、3至6所示之槍彈等物。
二、陳秉宏在前開事件後，因不滿自己在衝突中受有傷害且槍彈
    俱失，並認上述自用小客車已遭變賣，竟憤而萌生持槍殺人
    之犯意，明知未經中央主管機關許可，不得持有具殺傷力之
    槍枝及子彈，仍基於持有具殺傷力之制式手槍及子彈殺人之
    犯意，於109年5月8日至同年月25日間某日，另以不詳方法
    取得如附表一編號2所示具有殺傷力之制式手槍1枝（下稱乙
    槍），及裝填在乙槍內如附表一編號7所示之制式子彈共17
    顆（起訴書略載為數顆）而持有之，並於109年5月25日下午
    2時許，攜帶上開槍彈進入前址車廠：㈠先基於殺人犯意，持
    槍向見狀往車廠大門逃跑之張智明背部射擊，幸未擊中張智
    明而未遂。㈡嗣見廠內尚有吳宏哲、李冠群利用開啟引擎蓋
    之附表二編號6所示車輛作為屏蔽躲藏，復萌生殺人及縱使
    擊中該車，造成車身損壞亦不違背其本意之不確定毀損故意
    ，沿該車右側車身走向吳宏哲、李冠群躲藏處，持槍朝吳宏
    哲、李冠群所在位置開槍射擊，並於吳宏哲、李冠群沿車身
    左側逃跑過程中，持續開槍射擊，致吳宏哲受有左側股骨頭
    骨折、鼠蹊部異物、左下肢異物（左側股骨頸開放性骨折、
    左側腿部多處槍傷）等傷害，李冠群則受有右側小腿撕裂傷
    之傷害，同時造成附表二編號6所示車輛遭射擊受有該附表
    編號損壞項目所示之損壞。嗣吳宏哲、李冠群二人經送醫救
    治，均未生死亡結果而未遂。㈢未料，陳秉宏在追擊吳宏哲
    、李冠群後，仍有未甘，另萌生毀損車輛之直接故意，持槍
    朝車廠內之其他車輛射擊，迄全部子彈擊發完畢後，始行離
    去，造成附表二編號1至5所示車輛受有各該編號損壞項目欄
    所示之損害。事畢，陳秉宏在有偵查犯罪權限之機關或人員
    發現其109年5月25日持用乙槍之相關行為前，於同日下午2
    時5分許打110電話，向新北市政府警察局勤務指揮中心報案
    ，表明其真實身分及當天持槍犯案之事實，旋並前往新北市
    政府警察局中和分局自首，報繳持有之乙槍，接受裁判。警
    方則到場採得如附表一編號7「備註」欄所示已擊發後之彈
    殼17顆、彈頭3顆、彈頭鉛心1顆、銅包衣片1顆、變形之彈
    頭鉛心及銅包衣片1組等物。
三、案經陳詠瑞、吳宏哲、李冠群、張智明訴由新北市政府警察
    局中和分局報請臺灣新北地方檢察署檢察官偵查起訴。
    理  由
壹、程序方面
一、起訴及追加起訴之範圍
　㈠起訴書（109年度偵字第18413號）犯罪事實欄雖併提及被告
    取得甲槍及相關子彈，並於109年5月8日夥同鄭凱謙前往車
    廠欲取回車輛而與車廠人員發生衝突之過程，然亦敘明被告
    是在當日衝突後心有未甘，始為起訴書所載109年5月25日之
    相關犯行，並載明：關於被告及鄭凱謙所共同涉犯「槍砲（
    甲槍部分）、恐嚇、殺人部分『另案偵辦』中」等語。對照起
    訴書證據清單所引用證人吳宏哲、李冠群、張智明證言之待
    證事實，亦為被告持乙槍朝吳宏哲、張智明射擊之事實；證
    人陳詠瑞部分則是廠內車輛遭乙槍射擊毀損之事實；所列舉
    之扣案槍彈、鑑定書乃至於聲請沒收之物品，均未及於甲槍
    及其相關（即附表一編號3至5所示）子彈，是認此部分起訴
    範圍之本旨，限於被告持用乙槍及其109年5月25日至車廠所
    為犯行。
　㈡追加起訴書（109年度偵字第18403號）犯罪事實欄雖同時記
    載被告取得乙槍之經過，然亦敘明被告「持有乙槍部分已另
    案提起公訴」；且其證據清單引用被告供述及證人鄭凱謙、
    陳詠瑞、李智明、李冠群、吳宏哲、陳君和之證言均為被告
    109年5月8日持用甲槍之行為；扣案槍彈、鑑定書，亦未及
    於乙槍及其相關（即附表一編號7所示）子彈部分，因認檢
    察官追加起訴之犯罪事實為被告109年5月8日持用甲槍之行
    為，與前述起訴書犯罪事實並非同一，而屬一人犯數罪之相
    牽連案件，是此部分追加起訴，亦無不合。
　㈢檢察官另以被告在104年間向友人黃冠倫取得「具殺傷力之兩
    把槍械（甲槍、乙槍）、可擊發且具殺傷力之制式非制式子
    彈數顆等及無法擊發或發動能不足而不具殺傷力之非制式子
    彈1顆後而持有之」，並「因殺人未遂（持有乙槍）案件」
    經109年偵字第18413號提起公訴，由原審109年度字第738號
    案件審理中，而指「被告所涉犯之未經許可持有『其他』可發
    射子彈具有殺傷力手槍、子彈等罪嫌部分與上開案件之犯罪
    事實相同，為同一案件，應予併審理」為由，移送原審併案
    審理（詳109年度偵字第18403號移送併辦意旨書），惟此部
    分僅屬提醒法院注意審理之性質，不生起訴（追加起訴）與
    變更起訴（追加起訴）犯罪事實之法律效果，併予敘明。
二、證據能力
　　本院認定犯罪事實所憑之供述證據，檢察官、被告及辯護人
    均同意作為本案證據（見本院卷97至104頁），經本院審酌
    各該陳述作成時之情況，認為適當，而其他非供述證據之取
    得程序，並無違法或不當，因認均有證據能力。至於未經採
    為證明被告有罪之資料（如證人陳詠瑞、吳宏哲、李冠群、
    張智明、陳君和之警詢筆錄），則不贅述其證據能力之認定
    。
貳、實體方面
一、認定事實所憑之證據及理由
  ㈠犯罪事實一部分
　　⒈被告因車輛借款之事，於109年5月8日持甲槍及相關子彈，
      至陳詠瑞經營之車廠，欲取回車輛，而與車廠人員發生爭
      執後，取出甲槍恐嚇陳詠瑞，嗣棄槍彈離去之事實，業經
      被告供承在卷（見偵18403卷17、18頁）。核與證人即同
      時在場之車廠負責人陳詠瑞指證：被告用車子質借20萬元
      ，我跟被告說如果不處理的話，我們要把車子賣掉，案發
      當天（指109年5月8 日）被告說要來還錢，與鄭凱謙一起
      來車行，當時我在辦公室，應該是由我們廠長吳宏哲先接
      洽，會計進來說外面客人對吳宏哲大小聲，我就出去了解
      原因，被告說今天一定要把車牽走，錢之後再還，就上車
      要發動車子，我阻止被告，把被告拉下來，說不然我帶你
      去當舖借款，被告跑到車尾說他今天一定要把車牽走，就
      從背在身上的包包裡，把槍拿出來對著我，我上前去搶被
      告的槍，我們有扭打，我們在地上扭打時，吳宏哲幫忙壓
      被告的左手，張智明壓被告的右手，李冠群應該也是在附
      近，我們把槍搶過來之後，就沒有再壓制被告，我有叫員
      工把開山刀拿出來，因為被告要再上來搶槍，我拿槍托打
      被告的臉，把被告推開，大家站在那邊約3、4秒，被告就
      往外走，我沒有追上去，被告離開後，我把槍裡全部子彈
      退掉等語（見訴738卷一第219至231頁）。證人即車廠廠
      長吳宏哲證稱：被告當時與1個朋友（指鄭凱謙）來車廠
      要牽車，由我先接洽，我們讓被告檢查車輛，被告要把車
      子開走，陳詠瑞從辦公室出來跟被告講話，好像是被告差
      什麼錢，有金錢上的問題，後來被告從包包裡拿槍出來指
      陳詠瑞，之後陳詠瑞去搶槍，我們3個員工（指吳宏哲、
      李冠群、張智明）也有撲上去，陳詠瑞與被告有在地上扭
      打，我們只是抓手，主要是把槍搶過來，在此扭打過程中
      ，我有聽到有人說要把開山刀拿出來，搶槍之後，陳詠瑞
      有把彈匣拿下來，裡面有子彈，我忘記有幾顆，全部都退
      到地上等語（見訴738卷一第297至306頁）。證人即車廠
      員工李冠群證稱：被告當時與另外1個人（指鄭凱謙）來
      車廠牽車，由吳哲宏先接洽，陳詠瑞在辦公室，我們發動
      車子讓被告看車子有無問題，被告試著要拿車鑰匙，吳宏
      哲不給被告鑰匙，叫我先把後面車子移到被告車輛後面，
      我把白色車子往後開擋住被告車輛，馬上下車，陳詠瑞從
      辦公室走出來，我看到被告拿出槍枝朝陳詠瑞，那時我在
      陳詠瑞後面，後來陳詠瑞上前搶槍，我們也都上前制伏被
      告，搶完槍之後，陳詠瑞有將槍內子彈取出（見訴738卷
      一第313至326頁）。證人即車廠員工張智明證稱：被告當
      時與另外1個人（指鄭凱謙）來車廠，先跟廠長吳哲宏接
      洽，後來陳詠瑞出來，被告說想領車，可是陳詠瑞說被告
      還沒給錢，不給被告領車，我們有將被告從車輛駕駛座拉
      下來，被告站在車尾與陳詠瑞面對面時，把槍拿出來，用
      槍對著陳詠瑞，後來陳詠瑞說快點搶他的槍，我們就一起
      搶，有搶下該槍枝，由陳詠瑞拿著並將子彈退出後，收集
      在一起等警察過來（見訴738卷一第327至338頁）大致相
      符，並有扣案如附表一編號1、3至5所示之物，及新北市
      政府警察局中和分局扣押筆錄、扣押物品目錄表（見偵18
      403卷93至95頁）、現場及扣押物品照片（見偵18403卷10
      3至111頁）、贓物認領保管單（見偵18403卷99頁）、警
      員職務報告（見偵18403卷137頁）、周遭監視錄影畫面及
      犯嫌行蹤分析資料（見偵18403卷113至129頁）、新北市
      政府警察局槍枝初步檢視報告表（見偵18403卷131至136
      頁）、勘查子彈照片（見訴881卷43至45頁）、案發現場
      勘察報告（見訴881卷77至99頁）、109年6月3日新北警鑑
      字第1091030945號DNA-STR型別鑑驗書（見偵18403卷233
      至234頁）、商業本票、中古汽車買賣定型化契約書及所
      附資料、車輛詳細資料報表（見偵18403卷141至147頁）
      在卷可稽。
　　⒉且被告遺留現場，如附表一編號1至5所示之物，經鑑定結
      果略以：⑴附表一編號1所示甲槍1枝（含彈匣1個，槍枝管
      制編號0000000000），認係改造手槍，由仿半自動手槍製
      造之槍枝，換裝土造金屬槍管而成，擊發功能正常，可供
      擊發適用子彈使用，認具傷殺力；⑵附表一編號3所示子彈
      1顆，認係口徑9×19mm制式子彈，經試謝，可擊發，認具
      殺傷力；⑶附表一編號4所示子彈6顆，認均係非制式子彈
      ，由金屬彈殼組合直徑約8.9mm金屬彈頭而成，採樣2顆試
      射，均可擊發，認具殺傷力；⑷附表一編號5所示子彈1顆
      ，認係非制式子彈，由金屬彈殼組合直徑約8.7mm金屬彈
      頭而成，經試射，可擊發，認具殺傷力等情，有內政部警
      政署刑事警察局109年5月28日刑鑑字第1090052247號鑑定
      書在卷可稽（見偵18403卷213至216頁）。因認被告自白
      與事實相符，堪予採信。
　　⒊被告雖先與陳詠瑞等人就是否可以取回車輛發生爭執，且
      陳詠瑞雖揚言「拿開山刀出來」等語，然僅止於口角及徒
      手拉扯，況被告攜帶槍彈前往車廠，本具嚇阻對方之恐嚇
      目的，則其取出槍彈作勢開槍，乃原有犯罪計畫中之行為
      ，非因現場爭執所為防衛之舉，亦不因協調在先，取槍在
      後而異其行為評價。被告於偵查中一度主張只是要防衛，
      沒有恐嚇犯意云云（見偵18413卷342頁），亦不足採。
　　⒋公訴意旨雖指被告同時基於殺人、恐嚇之犯意，取出甲槍
      對空鳴槍，再朝陳詠瑞之胸部瞄準，欲擊發子彈，惟因故
      未擊發等語 。惟被告堅詞否認有何殺人犯意，且當日確
      無實際擊發子彈射擊之情形，訊之證人即在場人員陳詠瑞
      、吳宏哲、李冠群、張智明、陳君和、鄭凱謙等人，亦未
      提及被告有何對空鳴槍之事。至於證人陳詠瑞所指被告取
      出甲槍持續扣扳機及拉滑套之動作（見訴738卷一第224、
      225、233頁）；證人吳宏哲指稱被告有試圖朝陳詠瑞開槍
      （見訴738卷一第299頁）；證人李冠群指稱被告有扣扳機
      （見訴738卷一第321頁）；證人張智明指稱被告有扣扳機
      、拉滑套動作，滑下去時有「ㄎㄧㄚ」一聲（見訴738卷一第
      329至331頁）；證人陳君和指稱其沒有清楚看到被告扣扳
      機或拉滑套，但槍身有震動的感覺，而認被告應有開槍的
      動作等語（見訴738卷一第243、244、249、250頁），固
      涉一般認知之開槍動作，惟在被告堅決否認開槍殺人，現
      場亦無實際擊發子彈之情形下，彼等所述動作究係被告著
      手開槍之殺人行為抑或作勢開槍之恐嚇動作，已非無疑。
      況被告當天取出甲槍未久，即遭陳詠瑞等人合力壓制奪槍
      ，業據證人陳詠瑞證稱其見被告取槍閃避，隨即上前搶槍
      之時間，應該幾秒而已（見訴738卷一第230頁）益明。則
      被告何來鳴槍後瞄準陳詠瑞胸口，甚至持續扣扳機並拉滑
      套之餘裕，核屬有疑。又持槍者有無扣下扳機，抑或單純
      舉槍指向目標，主要繫於手指，相對於持刀揮砍等肢體動
      作，較不易分辨，本案事出突然，隨即場面混亂，證人陳
      詠瑞等人在此情況下，感受自己或同夥之生命遭受威脅，
      上前合力壓制被告，渠等能否清楚辨識被告究竟有無扣扳
      機，亦有合理之可疑。而拉動槍枝滑套，非謂必定扣壓扳
      機，證人陳君和亦非被告持搶時與之鄰近之人，其所指「
      槍身有震動的感覺」更不足以認定被告有試圖射出子彈之
      著手行為。此外，證人陳詠瑞等人，與被告均居於緊張對
      立關係，在查無補強證據足以佐證之下，亦不能僅憑渠等
      片面指證，遽為不利被告之認定。至於警方案發後至現場
      查扣之子彈，其中口徑9mm制式子彈1顆（即附表一編號3
      ），其底火皿具細小凹洞，然該凹洞是否係撞針敲擊形成
      ，鑑定機關未便臆測，其餘非制式子彈8顆（即附表一編
      號4至6），彈底均無明顯撞擊痕跡等情，有勘察照片、內
      政部警政署刑事警察局109年9月7日刑鑑字第1090092284
      號函可憑（見訴881卷第43至47頁），是依上開子彈之狀
      態，僅其中1顆底火皿有細小凹洞，且原因不明，顯不能
      憑證明被告有何扣壓扳機以擊發子彈之行為，遑論證人張
      詠瑞於奪取槍枝後，有自行卸下子彈之舉，故警方查扣時
      ，已非證物之原始狀態，更無從採為不利被告之論據，均
      併敘明。
　　⒌此部分事證明確，被告犯行堪予認定。
  ㈡犯罪事實二部分
　　⒈訊據被告固坦承於上述時地持乙槍射擊子彈，致告訴人吳
      宏哲、李冠群受傷及車輛受損之事實，且就所涉非法持有
      制式手槍、非法持有子彈、毀損他人物品，均認罪不諱，
      惟矢口否認有何殺人未遂之犯行，辯稱：我當時係朝地板
      及車輛開槍射擊，目的是要恐嚇對方，並無殺人之故意等
      語。
　　⒉經查：
　　⑴被告於109年5月25日下午2時許，攜帶乙槍及裝填在該槍內
      如附表一編號7所示之制式子彈17顆，前往上址車廠開槍
      射擊，將制式子彈17顆均擊發射出，遺留彈殼、彈頭、銅
      包衣片、彈頭鉛心等物於現場，致告訴人吳宏哲受有左側
      股骨頭骨折、鼠蹊部異物、左下肢異物（左側股骨頸開放
      性骨折、左側腿部多處槍傷）等傷害，告訴人李冠群則受
      有右側小腿撕裂傷，及附表二編號1至6所示車輛受有該附
      表編號所示損壞等事實，業據被告坦承不諱，核與證人即
      告訴人吳宏哲（見偵18413卷359至360頁）、李冠群（見
      偵18413卷181至183頁）、張智明（見偵18413卷183至185
      頁）之指訴情節相合；且有附表一編號2所示之槍枝，及
      編號7「備註」欄所示之彈殼17顆、彈頭3顆、銅包衣片1
      顆、彈頭鉛心及銅包衣片1組、彈頭鉛心1顆等物扣案可資
      佐證；而上開扣案物經送鑑定，結果略以：①附表一編號2
      所示乙槍1枝（含彈匣2個，槍枝管制編號0000000000），
      研判係口徑9×19mm制式手槍，為阿根廷BERSA廠THUNDER9 
      ULTRA COMPACT PRO型，槍號A15089，槍管內具6條右旋來
      復線，擊發功能正常，可供擊發同口徑制式子彈使用，具
      殺傷力；②送鑑彈殼17顆，認均係已擊發之口徑9×19mm制
      式彈殼。經比對結果，其彈底特徵紋痕均相吻合，認均係
      由同一槍枝所擊發；③送鑑彈頭3顆：其中1顆，認係已擊
      發撞擊變形之口徑9mm制式銅包衣彈頭，其上具6條右旋來
      復線；另1顆，認係已擊發撞擊變形之口徑9mm制式銅包衣
      彈頭，其上具3條右旋來復線；另1顆，認係已擊發之口徑
      9mm制式銅包衣彈頭，其上具6條右旋來復線。送鑑銅包衣
      片1顆，其上剩2條右旋來復線。送鑑彈頭鉛心及銅包衣片
      1組，其上剩1條右旋來復線。另送鑑鉛核1顆，認係彈頭
      鉛心等情，有內政部警政署刑事警察局109年8月25日刑鑑
      字第1090061385號（見訴738卷一第137至138頁）、109年
      7月8日刑鑑字第1090061400號鑑定書可憑（見訴738卷一
      第63至72頁）；並有自願受搜索同意書、中和分局搜索扣
      押筆錄、扣押物品目錄表（見偵18413卷65至69頁）、現
      場及扣案物照片（見偵18413卷81至91頁）、現場監視錄
      影畫面擷圖（見偵18413卷77至79頁）、新北市政府警察
      局槍枝初步檢視報告表（見偵18413卷93至98頁）、現場
      勘察初步報告及所附照片、證物採集清單（見偵18413卷9
      9至124頁）、現場勘察報告及所附刑案現場示意圖、照片
      、勘察採證同意書、證物清單、刑事案件證物採驗紀錄表
      、鑑驗書（見偵18413卷374至445頁）、衛生福利部雙和
      醫院診斷證明書（見偵18413卷49、51、314、316頁）、
      車損照片及保養廠估價單（見偵18413卷205至258頁）在
      卷可稽。據此，足認被告自白其非法持有制式手槍、非法
      持有子彈、毀損他人物品部分，與事實相符。
　　⑵關於案發經過情形，依原審勘驗現場監視錄影紀錄及所附
      畫面擷圖（見訴738卷一第296、343至367頁），略以：①
      被告當時走入車廠後，見吳宏哲、李冠群、張智明在場，
      隨即取槍指向吳宏哲，張智明在旁見狀，往車廠大門逃跑
      ，被告轉身以右手持槍平舉，朝張智明之背部開槍射擊（
      見訴738卷一第343至344、350、357頁）；②於張智明逃出
      車廠後，被告見吳宏哲逃往停在廠內白色MASERATI小客車
      （刑案現場示意圖標示為「B車」《見訴738卷一第384頁》
      ，即附表二編號6所示車輛《見訴738卷一第254至258頁》）
      ，而與李冠群一起躲藏在該車車頭處，利用已開啟之引擎
      蓋掩蔽，乃從該車車尾沿右側車身走向吳宏哲、李冠群之
      躲藏處，以右手持槍平舉，朝吳宏哲、李冠群開槍射擊，
      且於吳宏哲、李冠群一起沿該車左側逃跑時，上前再以右
      手持槍平舉，朝吳宏哲、李冠群開槍射擊，吳宏哲倒地於
      該車左側，李冠群則往車廠大門逃出，被告隨即沿該車右
      側繞過車尾，又朝吳宏哲倒地位置開槍射擊（見訴738卷
      一第345至347、351至353、358至360頁）；③於射擊吳宏
      哲之後，被告另朝廠內其他車輛開槍射擊（見訴738卷一
      第348、354、361至366頁）。佐以證人即告訴人張智明指
      稱：我有看到被告走進車廠，他一走進來就拿著槍，他走
      到白色瑪莎拉蒂（即附表二編號6所示車輛，下同）的前
      方，他看到我就往我方向開槍，第1槍瞄準我但卡彈，第2
      槍就有聲音，也是對著我開槍，沒有打中，不知道打到哪
      裡，後來被告朝吳宏哲、李冠群開槍時，我往大門跑等語
      （見偵18413卷183至185頁）；證人即告訴人吳宏哲指稱
      ：我看到被告時他已經在掏槍了，我沒有注意他第一槍是
      朝哪個方向射擊，當時我人在白色瑪莎拉蒂旁邊，我沒有
      注意他先朝誰開槍，當時我和李冠群在瑪莎拉蒂的車頭處
      ，我看到被告拿著槍過來，我就大叫，拉著李冠群往反方
      向跑，被告就開槍，我在跑的時候就已經中彈，不知道是
      第幾發中彈，我因為中彈來不及往外跑，我的左大腿前側
      、後側、左小腿後側、臀部中彈共4發，臀部應該是股蹊
      骨處，靠近骨盆處，是粉碎性骨折，當時我有在躲被告，
      我有跑，所以才能降低傷害等語（見偵18413卷359至360
      頁）；證人即告訴人李冠群指稱：我聽到槍聲，沒有看到
      被告往哪邊開槍，我原本蹲在白色車子的車頭，在保養檢
      查車子的狀況，我聽到槍聲後，吳宏哲就拉著我往被告來
      的反方向走，我們有想要躲，吳宏哲有中槍流血，我是跑
      出去時才發現我的右腳下踝有流血等語（見偵18413卷181
      頁）。綜上，因認被告當時進入車廠後：①係先持槍向見
      狀往車廠大門逃跑之張智明背部射擊，幸未擊中張智明；
      ②嗣見廠內尚有吳宏哲、李冠群利用開啟引擎蓋之附表二
      編號6所示車輛作為屏蔽躲藏，沿該車右側車身走向吳宏
      哲、李冠群躲藏處，持槍朝吳宏哲、李冠群所在位置開槍
      射擊，並於吳宏哲、李冠群沿車身左側逃跑過程中，持續
      開槍射擊，致吳宏哲、李冠群受有上述傷勢，同時造成附
      表二編號6所示車輛損壞；③於追擊吳宏哲、李冠群後，又
      持槍朝車廠內之其他車輛射擊，迄全部子彈擊發完畢後，
      始行離去，造成附表二編號1至5所示車輛受有各該編號損
      壞項目欄所示之損害。至於證人張智明嗣改稱被告是先朝
      吳宏哲開槍，其聽到槍聲始往外跑云云（見訴738卷一第3
      31頁）；證人吳宏哲改稱其看到被告時叫一聲，被告隨即
      對其開第1槍云云（見訴738卷一第301、310頁），核與上
      開勘驗筆錄及現場監視錄影畫面所示不合，顯係記憶錯誤
      ，此部分情節，自應以渠等於偵訊時之證述及監視錄影畫
      面為可採。
　　⑶按刑法上殺人未遂與傷害之區別，應視加害人有無殺意為
      斷。而被害人所受之傷害程度，固不能據為認定有無殺意
      之唯一標準，但加害人下手之輕重、加害之部位等，於審
      究犯意方面，仍不失為重要參考資料。細言之，殺人決意
      乃行為人的主觀意念，此主觀決意，透過客觀行為外顯；
      外顯行為則包含準備行為、實施行為及事後善後行為等，
      法院應就調查所得的各項客觀事實，予以綜合判斷，而探
      究、認定行為人的主觀犯意，亦即應審酌當時所存在的一
      切客觀情況，例如行為人與被害人的關係；行為人與被害
      人事前之仇隙，是否足以引起殺人的動機；行為當時的手
      段，是否猝然致被害人難以防備；攻擊力勁，是否猛烈足
      致使人斃命；攻擊所用器具、部位、次數；及犯後處理情
      況等全盤併予審酌。本案被告犯案使用之乙槍及相關子彈
      ，為制式手槍及制式子彈，極具殺傷力，朝人體背部、軀
      幹射擊，足以使人斃命，被告為具備通常智識程度之成年
      人，斷無不知之理。詎被告仍持以對告訴人等開槍射擊，
      且於進入車廠後，未有任何交涉，猝然間以右手持槍平舉
      ，朝告訴人等背部、軀幹高度開槍射擊，並於告訴人吳宏
      哲中槍倒地後，再走近朝其倒地位置開槍射擊，其態度決
      絕，手段猛烈，依當時一切客觀情況予以綜合判斷，難認
      僅係出於恐嚇或傷害之犯意而已。參諸被告所供：我於10
      9年5月24日在臉書看到車廠老闆陳詠瑞以50多萬元的價格
      拍賣我的車輛，我只有欠他20萬元，但他沒有將車輛賣掉
      剩餘的錢給我，再加上之前我與他及他的員工有發生口角
      ，所以我於109年5月25日下午2時許才會前往車廠等語（
      見偵18413卷16頁），是認被告係在前述109年5月8日事件
      後，因不滿自己在衝突中受有傷害且槍彈俱失，並認上述
      自用小客車已遭變賣，憤而萌生持槍殺人之犯意，始於10
      9年5月8日至同年月25日間某日，另以不詳方法取得乙槍
      及裝填在乙槍內如附表一編號7所示之制式子彈共17顆，
      先後持以對逃跑中之張智明；以附表二編號6所示車輛屏
      蔽躲藏之吳哲宏、李冠群；及廠內其他車輛開槍射擊，意
      在取人性命（同時不惜毀損所屏蔽之車輛）、直接毀損廠
      內其他車輛，其有殺人之故意、毀損車輛之不確定故意或
      直接故意，均屬灼然。被告辯稱其當時係朝地板等處開槍
      射擊，目的是要恐嚇對方，並無殺人故意云云，核與卷證
      不合，顯係卸責之詞，無可採信。
　　⑷辯護人另辯以：①被告若具有殺人故意，何須刻意瞄準車輛
      下緣或地板開槍，僅2顆彈孔在汽車車身一半以上之位置
      ，可見被告開槍時刻意將槍口朝下，避開人體軀幹重要器
      官部位。②被告係與陳詠瑞有車輛質押糾紛，非與吳宏哲
      有糾紛，並無對吳宏哲殺人之故意。吳哲宏倒地時，被告
      若有殺人故意，大可朝吳宏哲致命部位射擊。依吳宏哲所
      述，其傷勢亦有可能是流彈所造成，且受傷處非屬致命部
      位。當時吳宏哲與李冠群一起繞著車輛躲避，李冠群僅被
      車輛葉子板的碎片劃傷，未被子彈直接打中，可見被告並
      無殺人故意。惟查：①被告係以右手持槍平舉，朝告訴人
      等背部、軀幹高度開槍射擊，並於告訴人吳宏哲中槍倒地
      後，再走近朝其倒地位置開槍射擊等情，已如前述。辯護
      人所指被告開槍時刻意將槍口朝下，避開人體軀幹重要器
      官部位云云，與卷證不合。而被告另基於毀損犯意，朝廠
      內車輛開槍射擊，相關車輛之彈孔位置，核與被告開槍射
      擊告訴人等之瞄準部位無涉。②被告因前述109年5月8日事
      件而懷恨在心，且認其自用小客車已遭變賣，憤怒之下，
      持槍前往上址車廠，適老闆陳詠瑞不在現場，而告訴人張
      智明、吳哲宏、李冠群均是車廠人員，並均參與前述衝突
      事件，被告因而遷怒張智明等人，對其等實行殺人犯行，
      與事理無悖。被告開擊射擊時，張智明等人均非站在原地
      不動，而有盡力逃跑、躲避之舉，幸未發生死亡結果，僅
      屬犯罪未遂之問題，無從憑以推論被告自始無殺人故意。
      況告訴人吳哲宏中彈部位，其中1顆子彈擊中其臀部左上
      側靠近骨盆處，造成左側股骨頸開放性骨折，經更換髖關
      節治療，迄今仍在復健中，目前無法獨立行走及提重物等
      情，業據吳哲宏陳明在卷（見本院卷177頁），且有傷勢
      照片及傷勢照片可參（見偵18413卷281、314頁），傷勢
      非輕。因事出突然，吳哲宏不能確知其躲藏、逃跑過程中
      ，究竟在何處中彈，核與該等傷勢是否被告故意所致無涉
      ，無從採為有利被告之認定。至於被告著手殺人犯行，見
      吳宏哲中彈倒地，再走近朝其倒地位置開槍射擊後，轉向
      廠內其他車輛開槍毀損，不影響其殺人未遂之成立。
　　⒊此部分事證亦屬明確，被告犯行均堪認定。
二、論罪
  ㈠新舊法比較
　　被告行為後，槍砲彈藥刀械管制條例第4條、第7至9條等規
    定，於109年6月10日修正公布，同年月12日生效施行。此次
    修法鑒於現行查獲具殺傷力之違法槍枝，多屬非制式槍枝，
    可遠距離致人死傷，且殺傷力不亞於制式槍枝，對人民生命
    、身體、自由及財產法益之危害，實與制式槍枝無異；另因
    非制式槍枝之取得成本遠低於購買制式槍枝，且製造技術門
    檻不高、網路取得改造資訊容易，導致非制式槍枝氾濫情形
    嚴重，若區分制式與否而分別適用第7條第8條處罰，將使不
    法分子傾向使用非制式槍砲從事不法行為，以規避第7條較
    重之刑責，無異加深不法分子大量使用非制式槍砲之誘因，
    為有效遏止持非制式槍砲進行犯罪情形，非制式槍砲與制式
    槍砲罪責確有一致之必要。為此修正第4條第1項第1款所稱
    槍砲之定義，在特定類型槍砲前增列「制式或非制式」等語
    ，使管制範圍明確及於所有制式及非制式槍砲；且配合在第
    7條第1項、第8條第1項、第9條第1項及第3項亦均增列「制
    式或非制式」等語，以調整各條所規範特定類型槍砲之範圍
    （另將第8條第4項原條文「槍枝」，修正為「槍砲」，以統
    一用語）。是依修正後之新法，持有「非制式手槍」不再依
    第8條第4項規定，乃改依較重之第7條第4項規定處罰。本案
    被告所持有可發射子彈具有殺傷力之甲槍，為非制式之改造
    手槍，比較新舊法適用結果，新法規定非有利於被告，此部
    分應依刑法第2條第1項前段規定，適用行為時之舊法規定。
    至於被告所持有之乙槍，為制式手槍，修法前、後均應適用
    槍砲彈藥刀械管制條例第7條第4項規定處罰，且法定刑度亦
    無不同，連同持有子彈部分，均無比較新舊法之問題，應依
    一般法律適用原則，逕適用裁判時之規定。
  ㈡核被告就犯罪事實一所為，係犯修正前槍砲彈藥刀械管制條
    例第8條第4項之非法持有可發射子彈具有殺傷力之槍枝罪、
    同條例第12條第4項之非法持有子彈罪、刑法第305條之恐嚇
    罪。就犯罪事實二所為，係犯槍砲彈藥刀械管制條例第7條
    第4項之非法持有制式手槍罪、同條例第12條第4項之非法持
    有子彈罪、刑法第271條第2項、第1項之殺人未遂罪、同法
    第354條之毀損他人物品罪。被告於犯罪事實二所持有之乙
    槍，為制式手槍，自應依槍砲彈藥刀械管制條例第7條第4項
    規定論處，起訴書認此部分係犯修正前同條例第8條第4項之
    非法持有可發射子彈具有殺傷力之槍枝罪，容有未洽，惟基
    本社會事實相同，且經本院告知法條並進行辯論，無礙被告
    之訴訟防禦權，爰變更此部分起訴法條。
  ㈢罪數
　　⒈被告於犯罪事實一，1次持有具殺傷力之子彈8顆；於犯罪
      事實二，1次持有具殺傷力之子彈17顆，均侵害同一法益
      ，各屬單純一罪。
　　⒉被告於犯罪事實二、㈠，在密切接近之時間內，朝吳宏哲、
      李冠群開槍射擊數次，各舉動之獨立性極為薄弱，依一般
      社會健全觀念難以強行分開，應合為包括之一行為予以評
      價，較為合理。被告以一行為，朝吳宏哲、李冠群開槍射
      擊時，其2人近距離靠在一起，無法辨識究係針對何人射
      擊乙情，業據證人李冠群證述明確（見訴738卷一第326頁
      ），並有原審勘驗筆錄及所附錄影畫面擷圖可參（見訴73
      8卷一第296、346、347頁）；又被告此部分開槍射出之子
      彈，亦擊中附表二編號6所示車輛之左前側車體，造成該
      車損壞，因認被告係以一行為，同時侵害吳宏哲、李冠群
      2人之生命法益，及附表二編號6所示車輛權利人陳詠瑞之
      財產法益，為想像競合犯，應依刑法第55條規定，從一重
      以殺人未遂罪論處。
　　⒊被告於犯罪事實二、㈡，在密切接近之時間內，對附表二編
      號1至5所示車輛開槍射擊數次，侵害同一人即該等車輛權
      利人陳詠瑞之財產法益，各舉動之獨立性極為薄弱，為接
      續犯，此部分僅論以一罪。
　　⒋按行為人為犯「特定」罪而持有槍、彈，並於持有槍、彈
      後即緊密實行該特定犯罪，雖其持有槍、彈之時地與犯特
      定罪之時地，在自然意義上非完全一致，然二者仍有部分
      合致，且犯罪目的單一，依一般社會通念，認應評價為一
      罪，方符合刑罰公平原則，如予數罪併罰，反有過度評價
      之疑，與人民法律感情亦未契合；是於牽連犯廢除後，適
      度擴張一行為概念，認此情形應屬一行為觸犯數罪名之想
      像競合犯。次按，行為人於持有槍、彈之行為繼續中，先
      後多次為特定犯行，因持有槍、彈為繼續犯，犯罪一直繼
      續進行，直至該槍、彈脫離其持有支配時，其犯行始行終
      結。故該持有槍、彈與其後之多次特定犯行皆有所重合，
      然因行為人僅為一持有槍、彈行為，侵害一社會法益，參
      酌參與犯罪組織與其後多次詐欺犯行之論罪之相同法理，
      應僅就與持有槍、彈時間較為密切之首次特定犯行，與持
      有槍、彈罪論以想像競合犯，而其他之特定犯行，祗需單
      獨論罪科刑即可，無需再另論以持有槍、彈罪，以避免重
      複評價。準此：⑴犯罪事實一部分，被告因認陳詠瑞在其
      逾期還款後，有意提高借款利息並可能出售先前因借款而
      質押之車牌號碼000-0000號自用小客車，擬持槍恐嚇，而
      以不詳方法取得甲槍及附表一編號3至5所示子彈，隨後果
      持以犯恐嚇罪，依上開說明，其非法持有可發射子彈具有
      殺傷力之槍枝罪、非法持有子彈罪、恐嚇罪，為想像競合
      犯，應從一重以非法持有可發射子彈具有殺傷力之槍枝罪
      處斷。被告持有甲槍及附表一編號3至5所示子彈，與恐嚇
      犯行間，既有想像競合犯之裁判上一罪關係，縱追加起訴
      書之犯罪事實欄記載「甲槍部分移送併案審理」等語，其
      持有該槍彈部分，仍為追加起訴效力所及，本院應併予審
      究。⑵犯罪事實二部分，被告因起意持槍殺人以洩憤，以
      不詳方法取得乙槍及附表一編號7所示子彈，嗣先後持以
      實施犯罪事實二、㈠對張智明犯殺人未遂罪；㈡對吳宏哲、
      李冠群犯殺人未遂罪；㈢對附表二編號1至5所示車輛犯毀
      損他人物品罪等犯行。而犯罪事實二、㈠、㈡、㈢為截然可
      分之不同行為，分別侵害不同生命或財產法益，其犯意各
      別、行為互殊，應予分論併罰。被告持有乙槍及相關子彈
      之行為，與上述3行為有部分合致，依上開說明，其非法
      持有制式手槍罪、非法持有子彈罪，應與首次犯行即犯罪
      事實二、㈠對張智明犯殺人未遂罪論以想像競合犯，而從
      一重以殺人未遂罪處斷；並與犯罪事實二、㈡對吳宏哲、
      李冠群犯殺人未遂罪；㈢對附表二編號1至5所示車輛犯毀
      損他人物品罪，分論併罰。起訴書認被告此部分所犯殺人
      未遂、毀損等，為想像競合犯；所犯持有槍枝、殺人未遂
      ，均應分論併罰，容有未洽。而辯護人認犯罪事實二，均
      應論以接續犯一罪，亦屬誤會。
　　⒌被告就本案槍彈之來源，先於警詢、偵查及原審審理之初
      ，供稱係友人「黃冠綸」於104年間同時將甲槍、乙槍放
      在其那邊，忘記帶走云云；嗣於原審最後審理期日及本院
      審理時，改稱係分別在109年5月8日、同年月25日向「阿
      倫」各借得甲槍、乙槍，「阿倫」與「黃冠綸」是不同人
      云云，其前後供述不一，且未提出任何事證以供本院調查
      審認，尚難遽採。而依卷內事證，除被告109年5月8日持
      用甲槍及附表一編號3至5所示子彈；109年5月25日持用乙
      槍及附表一編號7所示子彈外，並無證據證明此前或其間
      有何異於各以前往車廠持用目的以外之持有（或同時持有
      ）行為。檢察官認被告係於104年間某時，自友人「黃冠
      綸」處，同時取得甲槍、乙槍及全部子彈，難認有據。其
      109年度偵字第18403號移送併辦意旨書，主張被告持有甲
      槍及其相關子彈，與起訴事實為同一案件，亦屬誤會，且
      不影響被告持有甲槍及其相關子彈，為追加起訴效力所及
      之判斷。
  ㈣刑之減輕
    ⒈犯罪事實二、㈠、㈡被告所犯殺人未遂部分，已著手殺人行
      為之實行，惟未生被害人死亡之結果，為未遂犯，惡害較
      既遂犯為輕，均依刑法第25條第2項規定，按既遂犯之刑
      減輕之。
    ⒉刑法第62條規定，對於未發覺之罪自首而受裁判者，得減
      輕其刑；但有特別規定者，依其規定。又槍砲彈藥刀械管
      制條例第18條第1項前段規定，犯本條例之罪自首，並報
      繳其持有之全部槍砲、彈藥、刀械者，減輕或免除其刑。
      按槍砲彈藥刀械管制條例既為刑法之特別法，該條例第18
      條第1項前段規定，即為刑法第62條但書所示之特別規定
      ，自應優先適用。次按，想像競合犯之處斷刑，本質上係
      「刑之合併」，其所謂從一重處斷，乃將想像競合犯組成
      之評價上數罪，合併為科刑一罪，其所對應之刑罰，亦合
      併其評價上數罪之數法定刑，而為一個處斷刑。易言之，
      想像競合犯侵害數法益者皆成立犯罪，論罪時必須輕、重
      罪併舉論述，同時宣告所犯各罪名，包括各罪有無加重、
      減免其刑之情形，亦應說明論列，量刑時併衡酌輕罪部分
      量刑事由，評價始為充足，然後依刑法第55條前段規定「
      從一重處斷」，非謂對於其餘各罪可置而不論。因此，法
      院決定處斷刑時，雖以其中最重罪名之法定刑，做為裁量
      之準據，惟於裁量其輕重時，仍應將輕罪合併評價在內。
      查被告實行犯罪事實二所示犯行後，於有偵查犯罪權限之
      機關或人員發現其涉及當天犯罪前，自己在109年5月25日
      下午2時5分許打110電話，向新北市政府警察局勤務指揮
      中心報案，表明其真實身分及當天持槍犯案之事實，隨即
      前往新北市政府警察局中和分局自首，並報繳其持有之乙
      槍等情，有警員職務報告、新北市政府警察局勤務指揮中
      心受理各類案件紀錄單可稽（見訴738卷一第89、127、12
      9頁），嗣被告亦未逃避接受裁判，因認本案犯罪事實二
      、㈠、㈡、㈢所論處之殺人未遂罪、殺人未遂罪、毀損罪，
      均合於自首要件，考量全案情節，認非無悛悔實據，爰依
      刑法第62條前段規定，減輕（毀損罪）或遞減其刑（殺人
      未遂罪）。至於犯罪事實二、㈠想像競合犯之輕罪即持有
      制式手槍、子彈等罪，符合槍砲彈藥刀械管制條例第18條
      第1項前段減輕或免除其刑之要件；犯罪事實二、㈡想像競
      合犯之輕罪即毀損罪，符合刑法第62條自首減刑之要件，
      應併為量刑之審酌。
    ⒊依被告之犯罪情節、行為惡害等一切犯罪情狀，難認有何
      客觀上顯然足以引起一般同情、縱予宣告各罪法定最低刑
      度猶嫌過重之情事，並無適用刑法第59條減輕其刑之餘地
      ，附此敘明。
  ㈤不另為無罪之諭知
　　⒈被告係先於109年4、5月間某時（109年5月8日前往上址車
      廠前），開始持有甲槍及附表一編號3至5所示子彈；另於
      109年5月8日離開上址車廠後、同年月25日再次前往該車
      廠間之某時，開始持有乙槍及附表一編號7所示子彈，已
      見前述。檢察官認被告早於104年間起，即開始持有本案
      槍彈，就逾越上開範圍部分，尚屬不能證明，惟倘成立犯
      罪，與論罪科刑部分為繼續犯之一罪關係，爰不另為無罪
      之諭知。
　　⒉被告於犯罪事實一持甲槍指向陳詠瑞，僅止於恐嚇，無證
      據證明有殺人犯意及諸如扣下扳機等殺人行為之著手，已
      如前述，追加起訴書認被告此部分並涉犯殺人未遂罪，尚
      屬不能證明，惟倘成立犯罪，與恐嚇罪有實質上或裁判上
      一罪關係，爰不另為無罪之諭知。
　　⒊被告於犯罪事實二持乙槍射擊告訴人等，成立殺人未遂，
      毋庸另論刑法第305條之恐嚇罪，起訴書認被告此部分並
      涉犯恐嚇罪，亦有未洽，附此敘明。
三、撤銷改判之理由及科刑
　㈠原審認被告犯行事證明確，予以論罪科刑，固非無見。惟查
    ：
　　⒈被告於犯罪事實一持甲槍指向陳詠瑞，僅止於恐嚇，無證
      據證明有殺人犯意及諸如扣下扳機等殺人行為之著手，已
      如前述，原判決認被告此部分並犯殺人未遂罪，已有未洽
      。
　　⒉被告於犯罪事實二所持用之乙槍及相關子彈，為制式手槍
      及制式子彈，極具殺傷力，朝人體背部、軀幹射擊，足以
      使人斃命。被告明知上情，仍持以朝告訴人等之背部、軀
      幹高度開槍射擊，因認其對於殺人事實，係明知並有意使
      其發生，為直接故意，原判決認被告係基於殺人之不確定
      故意而著手，難認可採。而現場採得已擊發後之彈殼17顆
      、彈頭3顆等物，且無證據證明仍有其他彈殼存在，依罪
      疑有利被告原則，自應認被告當場開槍射擊17發子彈，原
      判決認被告開槍射擊20發，就逾17發部分，難認有據。又
      依原審勘驗結果所示，被告射出第1槍，係朝向逃跑中之
      張智明背部（見訴738卷一第345頁），原判決認被告第1
      槍射向吳宏哲上半身，張智明係聽到槍聲而逃跑等情，核
      與卷證不符。
　　⒊被告持有乙槍及相關子彈，應與犯罪事實二、㈠所犯殺人未
      遂（開槍射擊張智明部分）成立想像競合犯。被告開槍毀
      損附表二編號6所示車輛，應與犯罪事實二、㈡所犯殺人未
      遂（開槍射擊吳宏哲、李冠群部分）成立想像競合犯。二
      者並應與犯罪事實二、㈢所示毀損罪（開槍毀損附表二編
      號1至5所示車輛）分論併罰。原判決亦認此部分係成立2
      個殺人未遂罪，然其理由欄記載「事實欄二部分所犯非法
      持有制式手槍、子彈、殺人未遂、恐嚇、毀損罪間，均為
      一行為觸犯數罪名之異種想像競合犯」等語，未說明究竟
      哪一個殺人未遂罪，與持有槍彈、毀損等罪成立想像競合
      犯，且誤認被告毀損附表二編號1至5所示車輛亦應成立想
      像競合犯。又被告持乙槍射擊告訴人等，成立殺人未遂，
      毋庸另論刑法第305條之恐嚇罪，原判決認被告此部分並
      涉犯恐嚇罪，均屬未洽。
　　⒋犯罪事實二、㈠想像競合犯之輕罪，即被告所犯持有制式手
      槍、子彈等罪，符合槍砲彈藥刀械管制條例第18條第1項
      前段減輕或免除其刑之要件；犯罪事實二、㈡想像競合犯
      之輕罪，即被告所犯毀損罪，符合刑法第62條自首減刑之
      要件，應併為量刑之審酌。原判決未予敘明，亦欠周全。
　　檢察官提起上訴，爭執原審量刑過輕；被告提起上訴，仍執
    前詞，矢口否認犯行，所辯均不足採，業經本院論駁如上，
    其上訴固均無理由，惟原判決既有上揭未洽之處，無可維持
    ，仍應由本院撤銷改判之。
　㈡爰審酌被告不思循理性方法解糾債務問題，先後持槍犯案，
    嚴重破壞社會治安，對於告訴人等危害情節甚鉅，有相當之
    惡性，且實際造成告訴人吳宏哲、李冠群受傷，其中吳宏哲
    之傷勢嚴重，告訴人陳詠瑞財物受損情形亦屬不輕，考量其
    犯罪之動機、目的、手段、持有槍彈之數量、行為惡害之程
    度、告訴人等受害情形、迄今未與告訴人等成立和解、亦未
    賠償損害、犯罪後之態度難謂良好，兼衡其教育程度、工作
    收入情形、家庭生活狀況（見本院卷177頁）、告訴人之意
    見等一切情狀，分別量處如附表三「本院判決」欄所示之刑
    ，且就併科罰金部分，諭知易服勞役之折算標準。並就被告
    上開各罪所處之有期徒刑部分，審酌各罪之罪質、侵害法益
    之類型、每次犯罪之方法、過程、態樣、各罪相隔時間、被
    害人之人數等情，予以綜合整體評價，酌定其應執行刑為有
    期徒刑10年。
四、沒收　　
  ㈠扣案附表一編號1、2所示槍枝，及編號4所示未經試射之非制
    式子彈4顆，均屬違禁物，不問屬於犯罪行為人與否，應依
    刑法第38條第1項規定，於各該罪刑項下宣告沒收。至於附
    表一編號3至5所示原具殺傷力之子彈，因送驗擊發試射，而
    滅失其違禁物之性質，爰不予宣告沒收。
  ㈡扣案附表一編號6所示子彈1顆，經送鑑定結果，認不具殺傷
    力，連同警方在現場採得已擊發後之彈殼17顆、彈頭3顆、
    銅包衣片1顆、彈頭鉛心及銅包衣片1組、彈頭鉛心1顆等物
    ，均非屬違禁物，且無沒收之必要，均不予宣告沒收。
據上論斷，應依刑事訴訟法第369條第1項前段、第364條、第299
條第1項前段、第300條，判決如主文。
本案經檢察官許慈儀提起公訴、追加起訴及移送併辦，檢察官丁
維志提起上訴，檢察官董怡臻到庭執行職務。
中　　華　　民　　國　　111 　年　　1 　　月　　13　　日
              　　刑事第六庭    審判長法　官  劉方慈
                                      法　官  許曉微
                                      法　官  朱嘉川
以上正本證明與原本無異。
毀損部分，不得上訴。
其餘部分，如不服本判決，應於收受送達後20日內向本院提出上
訴書狀，其未敘述上訴之理由者並得於提起上訴後20日內向本院
補提理由書（均須按他造當事人之人數附繕本）「切勿逕送上級
法院」。
                                      書記官  尤朝松
中　　華　　民　　國　　111 　年　　1 　　月　　14　　日
附錄本案論罪科刑法條全文
槍砲彈藥刀械管制條例第7條
未經許可，製造、販賣或運輸制式或非制式火砲、肩射武器、機
關槍、衝鋒槍、卡柄槍、自動步槍、普通步槍、馬槍、手槍或各
類砲彈、炸彈、爆裂物者，處無期徒刑或七年以上有期徒刑，併
科新臺幣三千萬元以下罰金。
未經許可，轉讓、出租或出借前項所列槍砲、彈藥者，處無期徒
刑或五年以上有期徒刑，併科新臺幣一千萬元以下罰金。
意圖供自己或他人犯罪之用，而犯前二項之罪者，處死刑或無期
徒刑；處徒刑者，併科新臺幣五千萬元以下罰金。
未經許可，持有、寄藏或意圖販賣而陳列第一項所列槍砲、彈藥
者，處五年以上有期徒刑，併科新臺幣一千萬元以下罰金。
意圖供自己或他人犯罪之用，以強盜、搶奪、竊盜或其他非法方
法，持有依法執行公務之人所持有之第一項所列槍砲、彈藥者，
得加重其刑至二分之一。
第一項至第三項之未遂犯罰之。

修正前槍砲彈藥刀械管制條例第8條
未經許可，製造、販賣或運輸鋼筆槍、瓦斯槍、麻醉槍、獵槍、
空氣槍或第4條第1項第1款所定其他可發射金屬或子彈具有殺傷
力之各式槍砲者，處無期徒刑或5年以上有期徒刑，併科新臺幣
1000萬元以下罰金。
未經許可，轉讓、出租或出借前項所列槍枝者，處5年以上有期
徒刑，併科新臺幣1000萬元以下罰金。
意圖供自己或他人犯罪之用，而犯前2項之罪者，處無期徒刑或7
年以上有期徒刑，併科新臺幣1000萬元以下罰金。
未經許可，持有、寄藏或意圖販賣而陳列第1項所列槍枝者，處3
年以上10年以下有期徒刑，併科新臺幣700萬元以下罰金。
第1項至第3項之未遂犯罰之。
犯第1項、第2項或第4項有關空氣槍之罪，其情節輕微者，得減
輕其刑。
　
槍砲彈藥刀械管制條例第12條
未經許可，製造、販賣或運輸子彈者，處1年以上7年以下有期徒
刑，併科新台幣500萬元以下罰金。
未經許可，轉讓、出租或出借子彈者，處6月以上5年以下有期徒
刑，併科新台幣300萬元以下罰金。
意圖供自己或他人犯罪之用，而犯前二項之罪者，處3年以上10
年以下有期徒刑，併科新台幣700萬元以下罰金。
未經許可，持有、寄藏或意圖販賣而陳列子彈者，處5年以下有
期徒刑，併科新台幣300萬元以下罰金。
第1項至第3項之未遂犯罰之。

中華民國刑法第271條
殺人者，處死刑、無期徒刑或10年以上有期徒刑。
前項之未遂犯罰之。
預備犯第1項之罪者，處2年以下有期徒刑。
　
中華民國刑法第305條
以加害生命、身體、自由、名譽、財產之事恐嚇他人，致生危害
於安全者，處2年以下有期徒刑、拘役或9千元以下罰金。
　
中華民國刑法第354條
毀棄、損壞前二條以外之他人之物或致令不堪用，足以生損害於
公眾或他人者，處2年以下有期徒刑、拘役或5百元以下罰金。

附表一：
編號 物品名稱 數量 備註 1 改造手槍（含彈匣1個，槍枝管制編號0000000000，即甲槍） 1枝 由仿半自動手槍製造之槍枝，換裝土造金屬槍管而成，擊發功能正常，可供擊發適用子彈使用，具殺傷力。 2 制式手槍（含彈匣2個，槍枝管制編號0000000000，即乙槍） 1枝 口徑9×19mm，為阿根廷BERSA廠THUNDER9 ULTRA COMPACT PRO型，槍號A15089，槍管內具6條右旋來復線，擊發功能正常，可供擊發同口徑制式子彈使用，具殺傷力。 3 制式子彈 1顆 口徑9×19mm，經鑑定機關試射擊發，具殺傷力。 4 非制式子彈 6顆 由金屬彈殼組合直徑約8.9mm金屬彈頭而成，經鑑定機關採樣2顆試射，均可擊發，具殺傷力（4顆未經試射擊發）。 5 非制式子彈 1顆 由金屬彈殼組合直徑約8.7mm金屬彈頭而成，經鑑定機關採樣2顆試射擊發，具殺傷力。 6 不具殺傷力之子彈 1顆 由金屬彈殼組合直徑約8.7mm金屬彈頭而成，經鑑定機關採樣2顆試射，雖可擊發，但發射動能不足，不具殺傷力。 7 制式子彈 17顆 口徑9×19mm，均經被告當場擊發，具殺傷力。警方採得已擊發後之彈殼17顆、彈頭3顆、銅包衣片1顆、彈頭鉛心及銅包衣片1組、彈頭鉛心1顆等物。 

附表二：
編號 車型（車身全碼） 損壞項目 1 MASERATI GHIBLI白（ZAM57RTA1F0000000） 車頂鈑金烤漆。 2 Lamborghini LP560白（ZHWGE51U5ALA09883） ①右後葉零件。 ②右後葉烤漆。 ③右後葉鈑金-鋁合金。 ④後中通風網（後保）。 ⑤油桶總成。 ⑥油箱蓋。 ⑦油箱蓋內飾板。 ⑧後保內鐵。 ⑨右後內龜板。 ⑩右後避震器。 3 2018 Porsche Macan白/紅（WP1AA2A55JLB08345） ①前保。 ②前保烤漆。 ③前保拆裝。 ④冷排。 ⑤水箱。 ⑥中冷器。 ⑦前保通風網（中）。 ⑧前牌照版。 ⑨壓縮機。 ⑩車輛管線數條。 4 2016 BMW328I M-sport藍/黑（WBA8E9G51GNU30172） ①前保修理。 ②前保烤漆（特殊色三層烤漆顏料）。 ③前保拆裝。 5 2018 BENZ E300 AMG黑/咖（WDDZF4JB7JA433359） ①前保修理。 ②前保烤漆。 ③前保拆裝。 ④右下護板。 6 2015 MASERATI GHIBLISQ4白/黑（ZAM57RTA3F0000000） ①左前葉。 ②左前葉烤漆（三層烤漆）。 ③左前葉拆裝。 ④電腦線組總成。 ⑤車身電腦。 

附表三：
編號 本院判決 備註 1　 陳秉宏犯非法持有可發射子彈具有殺傷力之槍枝罪，處有期徒刑參年陸月，併科罰金新臺幣伍萬元，罰金如易服勞役，以新臺幣壹仟元折算壹日。扣案如附表一編號1所示之改造手槍壹枝、編號4所示未經試射之非制式子彈肆顆，均沒收。 犯罪事實一 2 陳秉宏犯殺人未遂罪，處有期徒刑肆年。扣案如附表一編號2所示之制式手槍壹枝沒收。 犯罪事實二、㈠ 3 陳秉宏犯殺人未遂罪，處有期徒刑陸年陸月。扣案如附表一編號2所示之制式手槍壹枝沒收。 犯罪事實二、㈡ 4 陳秉宏犯毀損他人物品罪，處有期徒刑柒月。扣案如附表一編號2所示之制式手槍壹枝沒收。 犯罪事實二、㈢